【裁判字號】    98,台上,4914
【裁判日期】    980827
【裁判案由】    殺人等罪
【裁判全文】
最高法院刑事判決            九十八年度台上字第四九一四號
上  訴  人  甲○○
選任辯護人  蔡錫欽律師
上列上訴人因殺人等罪案件，不服台灣高等法院高雄分院中華民
國九十八年六月十八日第二審判決（九十八年度上訴字第四七七
號，起訴案號：台灣屏東地方法院檢察署九十七年度偵字第六０
０三號），提起上訴，本院判決如下：
    主  文
上訴駁回。
    理  由
一、殺人部分：
按刑事訴訟法第三百七十七條規定：上訴於第三審法院，非以判
決違背法令為理由不得為之；是提起第三審上訴，應以原判決違
背法令為理由，係屬法定要件；如果上訴理由書狀並未依據卷內
訴訟資料具體指摘原判決不適用何種法則或如何適用不當，或所
指摘原判決違法情事顯與法律規定得為第三審上訴理由之違法情
形不相適合時，均應認其上訴為違背法律上之程式，予以駁回。
本件原判決維持第一審關於論處上訴人甲○○殺人罪刑（處有期
徒刑十五年），駁回此部分上訴人在第二審之上訴，已詳敘其認
定所憑之證據及認定之理由；自形式上觀察，原判決並無違背法
令之情形。上訴人之上訴意旨略稱：原判決於理由內既說明：「
被告（指上訴人）呼氣後之酒精濃度為每公升0.64毫克，已逾每
公升0.55毫克，且經查獲後有含糊不清、意識模糊、注意力無法
集中」，則應可認定上訴人為本件行為時之辨識能力已顯著降低
。但原判決又以：「衡諸被告於本件殺人過程係先自家中拿取刀
械後改駕自小貨車欲返回衝突現場，途中見被害人潘清旗騎乘機
車迎面而來乃駕車正面撞擊被害人，復下車持刀砍殺被害人，於
遭人發覺後即逃離現場……其依辨識而為行為之能力，並未因酒
精作用力而有所欠缺或顯著減低之情形」。對於上訴人行兇時之
精神狀態，並未詳為調查，亦未為鑑定，有證據調查未盡之違法
等語。
惟查：原判決依憑上訴人之部分自白，證人潘正強、潘俊勝、潘
璽升、潘財崑、潘雄賓於警詢、偵查中及第一審之證述，扣案之
單刃長刀一把，檢察官之勘驗筆錄、鑑定驗斷書、相驗屍體證明
書、相驗照片、解剖照片、法務部法醫研究所解剖報告書、鑑定
報告書等證據資料，詳為說明上訴人有殺人犯行之認定理由，並
就上訴人辯稱並非故意駕車撞被害人，沒有殺人之犯意及係因酒
醉嚴重影響其事理判斷及行為控制能力等語，認非可採，予以指
駁。經核並無證據調查未盡之違法。又原判決於理由內已說明上
訴人於投案後，其呼氣後之酒精濃度為每公升0.64毫克，已逾每
公升0.55毫克，並有含糊不清、意識模糊、注意力無法集中等情
，但衡諸上訴人於本件殺人過程，係先自家中拿取刀械後改駕自
小貨車欲返回衝突現場，途中見被害人騎乘機車迎面而來，乃駕
車正面撞擊被害人，復下車持刀砍殺被害人，於遭人發覺後即逃
離現場，並將兇刀丟棄及躲藏等情，乃認其於案發時之情緒、自
我控制能力縱因酒精力之催發作用而易怒、難受控制，然其依辨
識而為行為之能力，並未因酒精作用力而有所欠缺或顯著減低。
經核原判決所為論斷，與經驗法則、論理法則無違。況刑法第十
九條第二項之規定僅係得減輕其刑，此係事實審法院依職權得為
審酌之事項，原判決已為審酌說明，自難指為違法。上訴意旨無
非就原審採證認事之適法職權行使及原判決已說明之事項，再為
爭執，自非適法之上訴理由。應認上訴人關於殺人部分之上訴違
背法律上之程式，予以駁回。又本件為程序判決，上訴人請求本
院從輕量刑，無從審酌；另上訴人於原審並未提出其與被害人家
屬潘雄賓已在原審法院民事庭之和解筆錄為主張，且潘雄賓於和
解後之原審準備程序中仍稱上訴人未為賠償，是上訴人至法律審
之本院始提出和解筆錄，本院亦無從審酌，俱予敘明。
二、公共危險部分：
按刑事訴訟法第三百七十六條所列各罪之案件，經第二審判決者
，不得上訴於第三審法院，法有明文。上訴人另犯刑法第一百八
十五條之三之服用酒類，不能安全駕駛動力交通工具而駕駛罪部
分，核屬刑事訴訟法第三百七十六條第一款之案件，既經第二審
判決，自不得上訴於第三審法院，上訴人提起本件上訴，未聲明
一部上訴，視為全部上訴，上訴人竟復就此部分一併提起上訴，
應為法所不許，予以駁回。
據上論結，應依刑事訴訟法第三百九十五條前段，判決如主文。
中    華    民    國  九十八  年    八    月  二十七  日
                      最高法院刑事第七庭
                          審判長法官  林  永  茂
                                法官  吳  昆  仁
                                法官  蘇  振  堂
                                法官  蕭  仰  歸
                                法官  林  立  華
      本件正本證明與原本無異
                                      書  記  官
中    華    民    國  九十八  年    九    月    三    日
                                                      Ｅ


司法院資訊處製作；財團法人民間司法改革基金會備份。
